【裁判字號】    90,易,276
【裁判日期】    900712
【裁判案由】    恐嚇取財
【裁判全文】
台灣新竹地方法院刑事判決                            九十年度易字第二七六號
    公  訴  人  台灣新竹地方法院檢察署檢察官
    被      告  甲○○
                乙○○
右列被告因恐嚇取財案件，經檢察官提起公訴（九十年度偵字第二八三號），本院判
決如左：
    主  文
甲○○、乙○○共同連續意圖為自己不法之所有，以恐嚇使人將本人之物交付，甲○○處有期徒刑拾月、乙○○處有期徒刑捌月。
    事  實
一、甲○○於民國八十五年間因重傷害案件，經本院於八十五年四月三十日，以八十
    五年度少訴字第一八號判處有期徒刑三年，緩刑五年確定（尚不構成累犯）。因
    於八十九年十二月三十日十時許，騎乘機車（未懸掛車牌），行經新竹市○○街
    巷口時，與戊○○所駕駛所任職之錩泰公司所有車牌號碼Ｒ三—四０九二號自小
    貨車發生輕微擦撞，而甲○○並未受有何傷害，且所騎乘之機車並無嚴重損毀之
    情形，詎甲○○見戊○○老實可欺，竟基於意圖為自己不法之所有之概括犯意，
    先當街持刀要求戊○○必須先賠償修車費用新台幣（下同）二萬元，至於醫藥費
    部分以後再計算，戊○○見此情狀甚為恐懼，即表示願賠償三千元，甲○○聞此
    即以行動電話聯絡友人乙○○及其他不詳姓名年籍之人到場助勢，乙○○到場後
    乃與甲○○共同基於意圖為自己不法所有之犯意聯絡，先由甲○○以凶惡的語氣
    對戊○○告以：「你知道我是誰，我是新竹風飛沙阿豪」、「要請你吃子彈、不
    拿錢出來、明天就讓你消失」等語，並由乙○○以三字經等髒話罵戊○○，致使
    戊○○心生畏懼，便向任職之錩泰公司借得二萬元，並由公司同事丙○○送到現
    場交付予甲○○後，始得離去。甲○○、乙○○復承續該犯意，推由乙○○於九
    十年一月二日，以電話向戊○○告以甲○○表示仍要再賠三萬元、要不要隨便你
    ，不給要我吃子彈等語，致使戊○○心生畏懼，乃向警方報案，並依約於當日攜
    帶三萬元至新竹市○○路○段昌益加油站交款，於九十年一月二日十三時許，乙○○、甲○○二人一同前來，由乙○○出面取款時，為警當場逮捕，而甲○○則
    趁隙逃逸。
二、案經新竹市警察局第三分局報告台灣新竹地方法院檢察署檢察官偵查起訴。
    理  由
一、訊之被告甲○○固不否認有於前揭時間、地點與戊○○發生擦撞，由戊○○賠償
    二萬元之事實，被告乙○○亦不否認分別於前揭時間到車禍現場及昌益加油站之
    事實，惟均否認有恐嚇取財之行為，被告甲○○辯稱：車子有受損害，是對方自
    願賠償，並未持刀亦無說恐嚇的話，伊並未前往昌益加油站等語，被告乙○○則
    辯稱：並未罵人及打人等語。經查：前揭事實，業據被害人戊○○屢屢於警訊時
    指稱：「在八十九年十二月三十日十時許，在新竹市○○路與愛文街巷口內與一
    名男子發生擦撞，遭恐嚇並當場持刀追砍我並要我當場賠二萬元，事後又打電話
    到公司恐嚇我在九十年一月二日十二時三十分在新竹市○○路二段昌益加油站交
    付三萬元」、「（有無報案）沒有，也沒有機會報案，該名男子自稱阿豪，是風
    飛沙幫，他馬上就打電話大約十分鐘內就四名不詳男子來」、「該名自稱是風飛
    沙的阿豪從我後面超車，因而擦撞左側的門而滑倒，當時我馬上下車把他扶起來
    ，問他有沒有受傷並將該機車扶起路邊放好，他自稱是風飛沙幫叫阿豪，問我要
    如何處理，我就說你如受傷先到醫院，機車損壞部分，我會幫你修好，他就從身
    上拿出一支刀追但沒有追到我，後來他將刀收起來叫我過去，我過去時我就說陪
    你一千元，他說不要，要請你吃子彈，我馬上改為三千元，他說不要並說我不知
    死活，要二萬元修理機車，收商部分他到醫院再跟聯絡一起算，約十分鐘乙○○
    到場後救用手拉住我胸前衣服要打我，阿豪叫乙○○先不要動手，叫我老闆來賠
    錢，我就說我老闆不在，我請同事丙○○去向老闆娘借二萬元拿到現場給我」、
    「（阿豪有無受傷）沒有受傷」、「（機車毀損？）是手煞車手把彎曲，其他沒
    有毀損」、「乙○○說阿豪去醫院住二天，叫我賠他三萬元」、「當時我與乙○○討價還價講好二萬元，事後約五分鐘又打來告訴我說要三萬元，沒有沒關係，
    我就請你吃子彈，事後我就說好，乙○○就約我九十年一月二日十二時三十分在
    新竹市○○路○段昌益加油站交款」、「當時我把甲○○扶起後，甲○○就一直
    罵我，我看他沒有什麼大傷，就說要賠償他受傷及車損部分，後來他從外套抽出
    一把短刀，就作樂刺殺我的動作，我害怕逃現場，甲○○看我逃離後，就把刀子
    收起來大聲叫我回來，他要好好跟我講，後來甲○○的朋友就陸續到現場車禍現
    場，約有五人就把我圍起來，我因為害怕所以才答應他」、「我被他們恐嚇，而
    甲○○更說：『要請你吃子彈、不拿錢出來、明天就讓你消失』所以我才答應他
    的要求，當時我實在太害怕了」等語（偵卷第九頁以下參見），於偵查中指稱：
    「發生車禍後，我馬上下車扶他，因他有喝酒，我問他有無怎樣，他問我：「你
    知道我是誰，我是風飛沙阿豪」，並從身上拿出一把刀並追我」、「我當時先說
    要賠他一千元，甲○○說不要並說要我吃子彈」、「（之後）乙○○打電話來說
    ，周某表示要三萬元，要不要給隨便我，不然要我吃子彈」、「（乙○○取款被
    抓時，甲○○是否在場？）有，他當時有其機車在現場，我有告訴警察，警察有
    趣追，但沒有追到人」、「（當時甲○○拿刀或拿起子？）是拿刀，用折的，打
    開約三十公分長，他當時在談判時，告訴我這刀子揮過去，脖子的血適用噴的」
    等語（偵卷第三十五頁以下參見），於本院調查時指稱：「八十九年十一月時，
    與甲○○車子擦撞，我問周有無受傷，我把他扶起來，周說他沒有事，周說我把
    他車撞成這樣子我該怎麼辦，我帶他去看機車，我說沒有怎麼壞我幫他修理，周
    說全部都壞了，問我要如何處理，我說去機車店修理，並帶他去醫院，他說你要
    如何修理，我說我要賠他一千元但他不要，我說三千元他也不要，周說他是新竹
    風飛沙阿豪，之後周找一堆人來，又說看你要如何賠，你不賠也沒有關係，我請
    你吃子彈，這是自稱是阿豪的人說的，陸續有一些人來，先來六人，把我圍起來
    不讓我走，我害怕，我問他如何賠償較合理，我賠你，但在現場乙○○出手打我
    ，我更害怕，我說三千元，周說三千元不用說，且說要二萬元先修理機車，醫藥
    費我明天再打電話告訴你，我說我沒有那麼多錢是否可以少一點，周說要不要隨
    便你，明天我就你這個人不見，我怕就打電話回公司，是老闆娘接的並向他借二
    萬元，由我同事丙○○送來現場給我」、「（之後）打電話來是乙○○，自稱是
    周的弟弟，說他哥哥我與周擦撞隔天借錢去看醫生，借三萬元，要我賠三萬元，
    我說我沒有那麼多錢，林說要問他哥，掛掉電話，過三分鍾後林又打來，說沒有
    三萬元沒有關係，我哥說要請你吃子彈，我怕說我再自公司借三萬元，我對林說
    請你向你哥說我沒有錢我的錢是向人借的，我再與聯絡，我回去，就去三分局報
    案，報案時是約在昌益加油站交錢，員警有在加油站等，在昌益加油站交錢時周
    及林都有去，二人隔著馬路，周在對面馬路等，周是騎機車，林是走路，我有看
    到人，我可以確定是周及林本人。」、「（第一次給錢時，乙○○有無向你要錢
    ？）林有在現場，他沒有向我要錢但要打我，林說粗說、三字經的話罵我，林是
    周打電話通知他來的，來後周有對林說發生何事，之後林就打我、罵我，但他沒
    有說要錢之事。」、「（剛開始周有無拿刀？）有，抽出刀問我知道這是什麼東
    西，之後他又說從你脖子割下去你知道後果如何，這時周有向我要錢，周拿刀時
    是向我要錢。」、「我要幫他修車，但不是要賠二萬元，是會怕才向公司借錢給
    周的，我要求周將二萬元還給我」（本院九十年四月十七日訊問筆錄參見）、「
    （是否被告二人）是的，二次都在，車禍現場及加油站拿錢時二人都在。」、「
    （甲○○恐嚇是風飛的人要請你吃子彈讓你們明天就消失？）是，確定照片的甲○○所為。」、「（乙○○去加油取款？）是，取款有去，他是後來向我拿錢的
    。」、「（電話是誰打？）是乙○○打的，當時打第一通時說是周的弟弟，中間
  數通電話都同一個聲音，後來被逮捕，就是乙○○，我認得他的聲音，之前是打
    電話要三萬元，我與他討價還價，他說要問他哥，後來他又打電話來說要三萬元
    ，不然請你吃子彈。」、「（當時撞到是否這台機車？提示機車照片）當時是這
    台機車，但前面沒有裂掉、燈也沒有破、車也沒擦傷，只有煞車的桿子有受損。
    」等語明確（本院九十年五月二十四日訊問筆錄參見），經核與證人即送款到現
    場之丙○○證稱：「到現場在加油站旁邊，對方有五人，四人圍我同事，一人在
    旁邊看，我對我同事說撞到對方有無向對方道歉，我去時四人圍著我同事，我同
    事一直對方道歉，對方態度很囂張，我去時對方就用台語對我說你是老闆是不是
    ，這件事要負責是不是，我對他說不是，我是他同事，我幫他送他錢，對方說不
    是你不要管，作勢要掏腰際的東西要打我，我問他有無受傷，機車在旁邊，我也
    有看，對方沒有受傷，而且機車也沒有受損，對方還一直踢他的機車，當時我在
    看時，我同事一直拉我要我不要與他們有衝突，不要節外生枝，我二萬元分開放
    ，我拿一萬元給我同事，對方說不對不是這樣講，我同事說我向老闆娘說要二萬
    元，我只好拿出另一萬元，我沒有看到工具或刀子，對方只是作勢。」、「（是
    否被告二人？）對，二人都有在場，且二人都圍住我同事，周在場，很凶的人就
    是他。」、「（提示機車照片三張，是否是這部機車？）就是這部機車，我到現
    場時這台機車就停在路邊，我們談時就在車頭的位置處在談，當時周還踼他機車
    ，且他的機車前面沒有破，也沒有照片上所示的刮痕。」、「（車子當時車頭、
    車前面板、前輪蓋、車側面有無受損？）沒有，當時車都沒有這樣的破損。」等
    語（本院九十年六月二十八日訊問筆錄參見），以及證人即處理員警丁○○證稱
    ：「我們陪同被害人到現場，起初看到周騎機車繞一圈，停在昌益加油站巷子口
    ，然林下車走過來，是林直接過來找被害人，我看到林過來，就把林抓起拉到店
    內，我有追周，但沒有追到」、「（被害人第一次到警局如何說？）如被害人剛
    才所說的過程一樣，有說威脅他打他罵他，他會怕所以他給二萬元」等語（本院
    九十年四月十七日訊問筆錄參見）之情形相符，且被告乙○○於警訊時供稱：「
    那新台幣三萬元是甲○○要我去向戊○○拿的」、「都是我打電話給戊○○約他
    到昌益加油站前的」、「我事先打電話至戊○○上班公司，公司的同仁告訴我戊○○之電話號碼」、「因為甲○○與戊○○前些日子有發生車禍，今天甲○○告
    訴我說他要去看醫生及修理機車需要前，所以才要我打電話向戊○○拿錢」、「
    （他們發生車禍後，你有無到現場？）我有到現場，是甲○○打電話要我去的」
    、「當時甲○○手腳有輕微擦傷，而機車部分手把彎曲檔泥板有擦損，其餘並無
    損傷」、「我打電話約戊○○時，甲○○都在場，而取錢時，甲○○在附近」等
    語（偵卷第三頁以下參見），於偵查中供稱：「甲○○在附近看，由我出面談」
    、「（說不付三萬元要給他吃子彈？）沒有如此說，我只說沒有三萬元我們不要
    」等語（偵卷第二十二頁參見），應堪採信；其次，被告甲○○固提出機車照片
    ，資以證明車損情形，惟事故當時該機車並未受如照片所受損害等情，業據被害
    人及證人丙○○陳述明確，已如前述，且被告乙○○於警訊時供稱：「當時甲○○手腳有輕微擦傷，而機車部分手把彎曲檔泥板有擦損，其餘並無損傷」等語，
    足見被告甲○○所辯車輛受損情形暨所提出之機車照片，委不足採，另證人陳鴻
    飛所述於車禍現場所見之情形，與被告乙○○所述之情形並不相符（本院九十年
    六月二十八日審理筆錄參見），且依照證人陳鴻飛所言，伊僅在現場看一下，看
    約五、六分鐘後就離去等語，則其所見並非本案始末，是不足以做為被告有力之
    證據，併此敘明；綜上所述，本件事證已臻明確，被告犯行堪予認定。
二、查被告甲○○、乙○○二人假借車禍之情形，先後二次以恐嚇之方式使人將本人
    之物交付，核被告甲○○、乙○○二人所為，係犯刑法第三百四十六條第一項、
    及同條第三項、第一項之恐嚇取財既遂、未遂罪。被告二人間，有犯意之聯絡及
    行為之分擔，為共同正犯。被告二人第二次恐嚇取財之行為，係被害人與警方合
    作而交付，已著手於犯罪行為之實行而不遂，為未遂犯。被告二人先後二次恐嚇
    取財既遂、未遂行為，時間緊接，所犯之罪名及基本犯罪構成要件均相同，顯係
    基於概括犯意反覆為之，為連續犯，應依刑法第五十六條之規定，以一恐嚇取財
    既遂罪論，並加重其刑。爰分別審酌被告二人之素行、犯罪動機目的、犯罪時之
    手段、以言語恐嚇方式使被害人身心陷於畏懼狀態至鉅、犯罪所生之危險、犯罪
    所得、犯後之態度等一切情狀，分別量處如主文所示之刑。另被告甲○○假釋中
    再犯罪，被告乙○○犯後否認犯行，均不為緩刑之諭知。
三、據上論斷，應依刑事訴訟法第二百九十九條第一項前段，刑法第二十八條、第三
    百四十六條第一項，罰金罰鍰提高標準條例第一條前段，判決如主文。
本案經檢察官吳金棟到庭執行職務。
中      華      民      國    九十      年      七      月     十二     日
                              台灣新竹地方法院刑事第二庭
                                  法      官    蘇  嘉  豐
右正本證明與原本無異。
如不服本判決，應於判決送達後十日內向本院提出上訴狀( 應附繕本 )。
                                  書  記  官    賴  寶  合
中      華      民      國    九十      年      七      月     十二     日
附錄論罪科刑法條全文：
刑法第三百四十六條
意圖為自己或第三人不法之所有，以恐嚇使人將本人或第三人之物交付者，處六月以
上五年以下有期徒刑，得併科一千元以下罰金。
以前項方法得財產上不法之利益，或使第三人得之者，亦同。
前二項之未遂犯罰之。


司法院資訊處製作；財團法人民間司法改革基金會備份。
